【裁判字號】    92,訴,1024
【裁判日期】    921111
【裁判案由】    殺人未遂
【裁判全文】
臺灣桃園地方法院刑事判決                        九十二年度訴字第一二四號
    公  訴  人  臺灣桃園地方法院檢察署檢察官
    被      告  乙○○
    指定辯護人  本院公設辯護人  己○○
右列被告因殺人未遂案件，經檢察官提起公訴（九十二年度偵字第六六二三號），本
院判決如左：
    主    文
乙○○傷害人之身體，累犯，處有期徒刑陸月，如易科罰金，以參佰元折算壹日；扣
案之牛排刀壹把，沒收。
    事    實
一、乙○○於民國八十九年間，因毒品危害防制條例案件，經本院判處有期徒刑六月
    ，如易科罰金，以三百元折算一日，甫於九十年八月十三日易科罰金執行完畢，
    猶不知悔改；其前因與丙○○飲酒發生爭執，而損壞丙○○機車，應允賠償丙○○機車修理費新臺幣二千元，於九十二年四月五日夜間九時許，丙○○乃帶同丁○○、戊○○至乙○○位於桃園縣觀音鄉上大村二鄰十六號乙○○住處庭院前，
    欲向乙○○索取機車修理費，乙○○因未能依約給付，而與丙○○、丁○○發生
    口角，丁○○乃上前推開乙○○，乙○○因此心生不滿，遂返回屋內拿取其所有
    連同木質握柄長約二十二公分而非屬管制刀械之牛排刀一把藏放衣服口袋內，再
    走至庭院，並大聲示意要丙○○、丁○○離去，丁○○不滿乙○○對其大聲吼叫
    ，乃再上前推乙○○，並拉扯乙○○頭髮、抓其頭部撞向牆壁，致乙○○受有頭
    部外傷及裂傷三公分之傷害（卓財欲受有傷害部分未據告訴），丁○○、乙○○
    進而互相扭打倒地，丙○○乃上前與丁○○共同將乙○○壓制在地面，乙○○此
    時即取出口袋內之牛排刀，基於傷害人之身體之犯意，朝丁○○右外側胸部由上
    往下連劃二刀，致丁○○受有右側胸部長十五公分及長十八公分之深裂傷；乙○○見丁○○受傷流血，旋即以電話聯絡救護車，並委託報警處理，經救護單位轉
    知勤務指揮中心，通知桃園縣警察局大園分局員警甲○○前來處理，乙○○在員
    警甲○○未發覺前，主動向其表明上開持刀傷人之情而接受裁判，並帶同員警甲○○扣得其所有上開傷害丁○○之牛排刀一把。
二、案經丁○○訴由桃園縣警察局大園分局報告臺灣桃園地方法院檢察署檢察官偵查
    起訴。
    理    由
一、訊據被告乙○○坦承右揭持刀傷害告訴人丁○○此事實，然矢口否認有傷害犯意
    ，辯稱：丁○○當時用磚塊打伊頭部，並將伊壓在地上，伊才隨手在地下拿取器
    物朝丁○○背部反擊，不知道拿的是牛排刀云云。然查：
    (一)右揭丙○○為向被告索取機車修理費，乃協同丁○○、戊○○前往，因被告未
      能給付，丁○○乃上前推開被告，被告隨即進入屋內拿取牛排刀一把藏放在衣
      服口袋內，再走出屋外庭院，乃大聲示意丙○○、丁○○等人離去，丁○○因
      不滿被告對其大聲吼叫，乃再上前推被告，並以手拉扯被告頭髮，抓其頭部撞
      向牆壁，被告與丁○○因此互相扭打倒地，丁○○與丙○○將被告壓制在地後
      ，被告始自口袋內取出牛排刀朝丁○○右外側胸部由上往下連劃二刀等情，除
      據被告於本院調查中自承：˙˙˙丙○○就直接問伊說約定的錢今天是否能夠
      拿給我，伊跟他說等到七號再拿給他，他說一定要今天拿，伊跟他說真的沒有
      辦法，叫他們不要在這邊鬧，伊當時是很大聲的跟他說，他們聽到後˙˙˙兩
      個人就上前把伊壓在地上˙˙˙丁○○壓在伊的身上，伊朝他的背部刺下來，
      刺了兩下等語明確外；告訴人丁○○亦於本院調查中指陳：伊等過去在庭院前
      叫被告出來之後，丙○○就跟被告說伊的車子你把它弄成這樣，你要怎麼處理
      ，被告說伊現在沒有上班，沒有錢，然後他們就吵起來了，聲音很大聲，伊就
      過去，先推開被告，被告就說你們要吵是不是，被告就轉回屋子裡面，出來的
      時候就雙手插在外套口袋裡面，出來之後他就大聲跟伊說你們要吵是不是，講
      不聽還要在這邊鬧是不是，伊就上前推開他，跟他說你那麼大聲幹嘛，伊就跟
      他打了起來˙˙˙伊有用手拉扯他的頭髮˙˙˙伊抓著被告的頭去撞牆壁等語
      ，於本院審理中指陳：伊等先出拳毆打，後來變成扭打之後兩個人都倒在地上
      等語；證人丙○○於本院調查中亦證稱：˙˙˙伊等（即丙○○、丁○○）就
      跟被告吵起來了，被告當時就進入屋內拿了東西出來，出來以後，手插在短袖
      衣服的口袋裡面˙˙˙之後又吵起來了˙˙˙兩個人（即丁○○、被告）互相
      拉著胸口˙˙˙伊就把被告壓倒在地下，當時丁○○在被告旁邊，當時被告躺
      在地上，伊就看到他拿著刀子往丁○○刺過去，刺兩刀，當時丁○○站在伊的
      旁邊，伊等兩個一起壓著他˙˙˙伊抓住他的脖子˙˙˙丁○○彎腰壓著他的
      背等語；證人戊○○於本院調查中亦證稱：˙˙˙伊等三人一起到乙○○家門
      口˙˙˙他們很大聲在吵架，然後被告就跑到家裡面˙˙˙當時是丁○○把被
      告壓在地上等語（以上見本院九十二年八月六日及同年月十八日訊問筆錄，同
      年十月二十八日審判筆錄）；並有被告所有右揭持以傷害告訴人丁○○之牛排
      刀一把此扣案物（見偵查卷第一四頁）可資佐證，該刀器經本院當庭勘驗結果
      ：連握柄長約二十二公分，金屬刀刃長約十二公分，末端尖銳狀，套以木質握
      柄，刀柄上有牛排刀字樣（見本院九十二年八月六日訊問筆錄）；而告訴人丁○○因此受有右側胸部長十五公分及長十八公分之深裂傷，有壢新醫院診斷證
      明書（見偵查卷第一一頁）附卷可稽。
    (二)被告雖以前詞否認有傷害犯意。惟查，依被告於偵查中提出之敏盛綜合醫院大
      園分院診斷證明書（見偵查卷第三三頁），其上載有頭部外傷及裂傷三公分之
      傷害，固可認被告確因告訴人丁○○毆打導致受有傷害，但就其所述當時遭告
      訴人丁○○持磚塊毆打乙節，告訴人丁○○就此不僅於本院調查中否認之，證
      人丙○○、戊○○亦均證稱並未看見告訴人丁○○有持磚塊毆打被告之情，參
      以證人即現場處理員警甲○○於本院調查中所述：（現場你有無看到他所說的
      石頭？）沒有注意，（現場有無砌牆的磚塊？）後院才有看到，屋子裡面跟前
      庭院並沒有看到等語（見本院九十二年八月六日訊問筆錄），可知被告所述遭
      告訴人丁○○以磚塊毆打乙節，並無證據足以證明。依被告於偵查中自承：（
      該把水果刀）原是放在伊家住處門口的箱內，裡面有起子、板手、鐵鎚等工具
      等語（見偵查卷第三一頁反面），佐以證人甲○○於本院調查中所述：屋裡面
      看不出打鬥的痕跡，血跡都在屋外等語。可知告訴人丁○○及證人丙○○、戊○○於本院調查中所述，本件被告與告訴人丁○○、證人丙○○在其屋前庭院
      產生口角後，才返回屋內取出牛排刀藏放在口袋內，其後持以傷害告訴人丁○○等情，並非子虛，被告辯稱隨手在屋內地下取得器物，不知所持係牛排刀云
      云，核屬飾卸之詞。從而，被告與告訴人丁○○發生口角，雙方進而產生互毆
      ，在其遭告訴人丁○○毆打成傷並壓制在地上之際，取出牛排刀朝告訴人丁○○右外側胸部連劃二下，其有傷害犯意，至為明確。
綜上所述，被告否認犯罪之辯解，核屬卸責之詞，難以憑採，其右揭傷害犯行已經證
明，應依法論科。
二、核被告上開所為，係犯刑法第二百七十七條第一項之傷害罪。其持牛排刀二次劃
    向告訴人丁○○，核屬單一接續行為，應單純論以一罪。公訴人認本件告訴人丁○○之傷害深及肌肉層，且扣案之牛排刀既係被告事先所預藏，並連續刺向告訴
    人丁○○二刀，況所刺向部位均係在告訴人丁○○右外側胸部，而認被告係基於
    殺人犯意而為。按殺人未遂罪與傷害罪之區別，應以加害人有無殺意，即在下手
    時是否明知或預見足以致死而不違背其本意為斷，而此一主觀之要件，既關係罪
    責之成立與否，自應憑證據予以證明，且不容有合理懷疑之存在。至於被害人受
    傷是否致命部位、傷勢之輕重、加害人所用之兇器為何，雖可供認定有無殺意之
    參考，究不能據為絕對之標準。又動機雖非犯罪成立要件，但恆為判斷犯意之主
    要參考資料。經查：(一)就本件衝突發生原因，依告訴人丁○○及證人丙○○、戊○○所述，係因證人丙○○欲向被告索取機車修理費而臨時協同告訴人丁○○前
    往，因索取未果，雙方進而產生口角爭執，足見本件係因言語發生爭吵之偶發事
    件，尚無足以使被告萌生殺機，戕害告訴人丁○○生命法益之深仇大恨或舊怨。
    (二)被告雖係持扣案牛排刀攻擊告訴人丁○○，致其受有前揭傷害，然偵查中經函
    詢壢新醫院該傷害是否有造成生命危險之情形，該院以九十二年五月二十六日壢
    新醫字第九二０三三五號函（見偵查卷第三七頁）覆稱無氣胸、血胸之併發症出
    現，再佐以卷附該院急診病歷、護理紀錄、出院病歷摘要及醫囑單（附於本院卷
    ），告訴人丁○○當時意識清楚，呼吸道通暢，呼吸、脈搏、活動力均屬正常，
    該院係將其傷口縫合，則告訴人丁○○受傷後意識清醒，無危及生命之事實，應
    可認定。(三)依上開診斷證明書所載，告訴人丁○○之二處傷害分別為十五公分、
    十八公分長之裂傷，此節並經本院當庭勘驗其復原後之傷勢拍攝照片附卷可稽，
    則被告當時係持牛排刀自上向下劃傷告訴人丁○○，並非持刀以穿刺方式傷及告
    訴人丁○○，足見被告行為時其用力非猛，參以被告攻擊部位係右外側胸部，此
    處並無厚實脂肪層加以保護，若被告真有殺人犯意，何以其未圖以猛力穿刺方式
    為之？(四)被告於劃傷告訴人丁○○二刀見其流血後，並未繼續傷害告訴人丁○○
    ，而係立即逃離現場，且嗣後亦以電話聯繫救護車等情，業據證人丙○○、戊○○於本院調查中證述明確，並有被告所提行動電話通連紀錄（見偵查卷第三八頁
    反面）可按，若被告係欲致告訴人丁○○於死地，豈有不繼續持刀加以攻擊，反
    而自行逃離現場之理？從而，公訴人所指被告有殺人犯意，尚有未洽，因不礙於
    事實之同一性，爰依法變更起訴法條。查被告於八十九年間，因毒品危害防制條
    例案件，經本院判處有期徒刑六月，如易科罰金，以三百元折算一日，甫於九十
    年八月十三日易科罰金執行完畢等情，有臺灣高等法院被告全國前案紀錄表附卷
    可稽，其於受有期徒刑執行完畢後，五年內再犯本件有期徒刑以上之罪，為累犯
    ，應依法加重其刑；又被告於傷害告訴人丁○○後，旋即以行動電話聯繫救護車
    ，並委請代為報警處理，已如前述，而依證人甲○○於本院調查中所述：當時因
    為伊在線上巡邏，伊接獲一一九的通知，現場有人受傷要伊過去處理，當時一一
    九並沒有跟伊說是何種情況，伊過去後就看到被告在現場等伊，他自己跟伊說，
    人是他傷的，（被告跟你講之前，你知不知道是何人傷害丁○○？）伊不知道，
    是到現場之後被告跟伊說才知道等語，則被告於其犯罪未發覺前，向有偵查犯罪
    權限之警察機關自首而接受裁判，應依刑法第六十二條前段自首之規定，減輕其
    刑，並先加後減之。爰審酌被告犯罪之動機、手段、致告訴人丁○○受傷情形及
    所生之危害等一切情狀，量處如主文所示之刑，並依法諭知易科罰金之折算標準
    ，以示懲儆。扣案之牛排刀一把，係被告所有且係右揭用以傷害告訴人丁○○所
    用之物，業據其供承在卷，應依刑法第三十八條第一項第二款宣告沒收。
據上論斷，應依刑事訴訟法第二百九十九條第一項前段、第三百條，刑法第二百七十
七條第一項、第四十七條、第四十一條第一項前段、第六十二條、第三十八條第一項
第二款，罰金罰鍰提高標準條例第一條前段、第二條，判決如主文。
本案經檢察官鍾和憲到庭執行職務。
中      華      民      國    九十二    年     十一     月     十一     日
                              臺灣桃園地方法院刑事第五庭
                                  審判長法  官  江振義
                                        法  官  林婷立
                                        法  官  許泰誠
右正本證明與原本無異。
如不服本判決應於收受送達後十日內向本院提出上訴書狀，其未敘述上訴之理由者並
得於提起上訴後十日內向本院補提理由書（均須按他造當事人之人數附繕本）。
                                        書記官  王嘉麒
中      華      民      國    九十二    年     十一     月     十一     日
附錄：本案論罪科刑法條全文
刑法第二百七十七條（普通傷害罪）
傷害人之身體或健康者，處三年以下有期徒刑、拘役或一千元以下罰金。
犯前項之罪因而致人於死者，處無期徒刑或七年以上有期徒刑；致重傷者，處三年以
上十年以下有期徒刑。


司法院資訊處製作；財團法人民間司法改革基金會備份。
